【裁判字號】    95,訴,776
【裁判日期】    950418
【裁判案由】    毒品危害防制條例
【裁判全文】
臺灣板橋地方法院刑事判決               95年度訴字第776號
公  訴  人  臺灣板橋地方法院檢察署檢察官
被      告  甲○○
上列被告因違反毒品危害防制條例案件，經檢察官提起公訴（94
年度毒偵字第7075號），嗣因被告就被訴事實為有罪之陳述，本
院告知被告簡式審判程序之旨，並聽取當事人之意見後，由本院
合議庭裁定改由受命法官獨任依簡式審判程序進行，判決如下：
    主  文
甲○○施用第一級毒品，處有期徒刑陸月，如易科罰金，以佰
元折算壹日；又施用第二級毒品，處有期徒刑月，如易科罰金
，以佰元折算壹日。應執行有期徒刑捌月，如易科罰金，以
佰元折算壹日。
    事  實
一、甲○○前於民國93年間，因施用毒品案件，經本院以93年度
    毒聲字第677 號裁定送觀察、勒戒後，認無繼續施用毒品傾
    向，於94年2 月21日執行完畢釋放出所，並於同日經臺灣板
    橋地方法院檢察署檢察官以94年毒偵緝字第15號為不起訴處
    分確定。詎仍不知悛悔，觀察、勒戒執行完畢釋放後5 年內
    ，明知海洛因、安非他命經現行毒品危害防制條例分列為第
    一級及第二級毒品，不得施用，仍基於施用第一級毒品海洛
    因（下稱海洛因）之犯意，於94年11月21日19時40分許為警
    採集其尿液回溯前26小時內之某時，在臺北縣樹林市某處，
    以將海洛因摻入香菸後點燃後吸食之方式（起訴書略載為在
    不詳處所，以不詳方式），施用海洛因1 次。另基於施用第
    二級毒品甲基安非他命（起訴書誤載為安非他命，下稱甲基
    安非他命）之犯意，於上揭為警採集其尿液回溯前96小時內
    之某時許，在臺北縣樹林市某處，以將甲基安非他命置入其
    朋友臨時組裝而成之玻璃吸食器，用火燒烤成煙霧後吸食之
    方式（起訴書略載為在不詳處所，以不詳方式）施用甲基安
    非他命1 次，嗣經警於94年11月21日13時5 分許，在臺北縣
    中和市○○街164 巷口查獲，經警採集其尿液送驗而查悉上
    情。
二、案經臺北縣政府警察局移送臺灣板橋地方法院檢察署檢察官
    偵查起訴。
    理  由
壹、程序方面：
    查本件被告甲○○所犯並非死刑、無期徒刑、最輕本刑為三
    年以上有徒刑之罪或高等法院管轄第一審案件，而其於準備
    程序進行中，被告先就被訴事實為有罪之陳述，經法官告知
    簡式審判程序之旨，並聽取公訴人及被告之意見後，本院認
    適宜改依簡式審判程序進行，爰依刑事訴訟法第273 條之1
    第1 項、第284 條之1 規定，由本院合議庭以裁定由受命法
    官獨任進行簡式審判程序，合先敘明。
貳、實體方面：
一、上揭事實，業據被告甲○○於本院審理時坦承不諱。又被告
    為警查獲後於94年11月21日19時40分許經採集其尿液送驗結
    果，係呈安非他命類（含甲基安非他命）陽性反應及嗎啡陽
    性反應，此有臺北縣政府警察局刑事警察大隊偵辦毒品案件
    尿液代碼表1 紙（代碼編號為：000000000）、 台灣檢驗科
    技股份有限公司於94年12月16日出具之濫用藥物檢驗報告1
    份（報告編號為：CH/2005/C0071）在 卷可稽。按海洛因經
    注射或吸入人體後，約百分之八十於二十四小時內自尿中排
    出，一般而言，尿液中能否驗出嗎啡陽性反應與其投與量、
    投與途徑、採尿時間、個人體質及檢測方法之靈敏度有關，
    國外曾有文獻報導注射六毫克之海洛因鹽酸鹽，其代謝物嗎
    啡之平均可檢出時限約為26小時，業經行政院衛生署藥物食
    品檢驗局於81年9 月8 日以藥檢壹字第8114885 號函述綦詳
    。次按甲基安非他命經口服投與後，約百分之七十於二十四
    小時內自尿中排出，約百分之九十於九十六小時內自尿中排
    出，由於目前國內尿液中甲基安非他命之檢驗僅為鑑定其是
    否呈陽性反應，尚未定其含量，且甲基安非他命成分之檢出
    與其投與方式、投與量、個人體質、採尿時間與檢測儀器之
    精密度等諸多因素有關，因此僅憑尿液中呈甲基安非他命陽
    性反應，並無法確實推算吸食時間距採集時間之長短，惟依
    上述資料推斷，最長可能不會超過4 日即96小時，此經行政
    院衛生署藥物食品檢驗局於81年2 月8 日以（81）藥檢壹字
    第001156號函釋明在案。另按人體施用甲基安非他命後，其
    主要代謝物中，未改變型態之甲基安非他命占施用劑量達百
    分之四十三，安非他命則約為百分之五；人體若係施用安非
    他命後，主要代謝物中則有未改變型態之安非他命，但無甲
    基安非他命，此經法務部調查局以93年5 月4 日調科壹字第
    09362413980 號函釋明在案。足見人體若施用安非他命，其
    尿液代謝物不可能出現甲基安非他命，惟人體若施用甲基安
    非他命，其尿液代謝物除主要有甲基安非他命外，亦可能有
    少量之安非他命。是本案被告之尿液除呈現較少量之安非他
    命陽性反應外，主要係呈現甲基安非他命之陽性反應，依上
    開函示，被告自不可能係施用安非他命，而應係施用甲基安
    非他命，公訴意旨認被告係施用安非他命，容有誤解，附此
    敘明。據上，被告之尿液經以氣相層析質譜儀分析法檢驗，
    既係呈嗎啡及甲基安非他命陽性反應，顯見被告應有在前揭
    犯罪時間施用海洛因及甲基安非他命之行為甚明，被告之任
    意性自白核與事實相符。又查，被告前於93年間，因施用毒
    品案件，經本院以93年度毒聲字第677 號裁定送觀察、勒戒
    後，認無繼續施用毒品傾向，於94年2 月21日執行完畢釋放
    出所，經臺灣板橋地方法院檢察署檢察官以94年毒偵緝字第
    15號為不起訴處分確定，此有臺灣高等法院被告前案紀錄表
    在卷可稽。綜上，足認被告前經觀察勒戒執行完畢釋放後，
    五年內再犯本件施用第一、二級毒品犯行。本案事證明確，
    被告犯行堪以認定，應依法論科。
二、查海洛因及甲基安非他命，分屬於毒品危害防制條例第2 條
    第2 項第1 、2 款所規定之第一、二級毒品，核被告所為，
    係犯毒品危害防制條例第10條第1 項、第2 項之施用第一、
    二級毒品罪。被告施用前持有第一、二級毒品之低度行為，
    各為施用第一、二毒品之高度行為所吸收，均不另論罪。被
    告所犯上開二罪名，犯意各別，行為互殊，應予分論併罰。
    審酌被告前曾犯施用毒品，業經觀察勒戒執行完畢，竟再為
    本件施用毒品犯行，顯見其不思悔改，自制力亦顯不佳；惟
    另考量被告於犯後已坦承犯行，而其施用毒品行為於本質上
    係屬自我戕害行為，反社會性之程度應屬較低等一切情狀，
    各量處如主文所示之刑，併諭知易科罰金之折算標準，及定
    其應執行之刑，以資懲儆。
據上論斷，應依刑事訴訟法第273 條之1 第1 項、第299 條第1
項前段，毒品危害防制條例第10條第1 項、第2 項，刑法第11條
前段、第41條第1 項前段、第2 項、第51條第5 款，罰金罰鍰提
高標準條例第2 條，判決如主文。
本案經檢察官陳孟黎到庭執行職務。
中    華    民    國    95    年    4     月    18    日
                  刑事第十一庭法  官  林淑婷
以上判決正本證明與原本無異。
如不服本判決，應於送達後十日內，向本院提出上訴狀。
                              書記官  廖貞音
中    華    民    國    95    年    4     月    18    日
附錄本案論罪科刑法條全文：
毒品危害防制條例第十條
施用第一級毒品者，處六月以上五年以下有期徒刑。
施用第二級毒品者，處三年以下有期徒刑。


司法院資訊處製作；財團法人民間司法改革基金會備份。
